臺灣新北地方法院刑事判決　　　　　　　110年度訴字第757號
公　訴　人　臺灣新北地方檢察署檢察官
被　　　告　林俞諺


選任辯護人　黃俊華律師
　　　　　　呂珞禎律師
上列被告因違反農藥管理法案件，經檢察官提起公訴（110 年度
偵字第10856 號、第10857 號），本院判決如下：
    主    文
林俞諺無罪。
    理    由
一、公訴意旨略以：被告林俞諺明知申辦行動電話門號使用並非
    難事，一般人若無故取得他人門號，極可能用於不法犯罪行
    為，使警方追查無門，竟基於縱他人利用其所提供門號從事
    不法犯罪行為，亦不違背其本意之幫助輸入偽農藥犯意，將
    其於民國109 年6 月22日、26日所申辦之門號0000000000號
    、0000000000號行動電話門號（下稱系爭2 門號），於同年
    9 月10日前某日，以每門號新臺幣（下同）300 元至500 元
    價格，透過王士郎，售予真實名籍不詳之成年人使用，該人
    明知「阿巴汀」為農藥，須經主管機關行政院農業委員會許
    可後始得輸入進口，竟基於輸入偽農藥之犯意，於同年9 月
    10日，委由亞風航空貨運承攬有限公司，分別以納稅義務人
    「方廷瑄」、「蕭世欣」名義，向財政部關務署臺北關申報
    進口名稱為「COAT」（簡易申報單第CX090A3RS516號，提單
    主號：000-00000000號、分提單號碼：0000000000），及「
    UPPER OUTER GARMENT 」（簡易申報單第CX090A3RS521號，
    提單主號：000-00000000號、分提單號碼：0000000000）之
    快遞貨物各1 筆，並將上開門號分別登載為收貨人「方廷瑄
    」、「蕭世欣」之聯絡號碼，而運輸上述偽農藥2 批入境；
    因認被告所為，係犯刑法第30條第1 項前段、農藥管理法第
    47條第1 項之幫助輸入偽農藥罪嫌云云。
二、按犯罪事實應依證據認定之，無證據不得認定犯罪事實；又
    不能證明被告犯罪者，應諭知無罪之判決，刑事訴訟法第15
    4 條第2 項、第301 條第1 項分別定有明文。另按認定不利
    於被告之事實，須依積極證據，苟積極證據不足為不利於被
    告事實之認定時，即應為有利於被告之認定，更不必有何有
    利之證據，最高法院30年上字第816 號判例可資參照。
三、檢察官認被告涉有上開犯嫌，無非係以被告之供述、證人王
    士郎之證述，及通聯調閱查詢單、行政院農業委員會農業藥
    物毒物試驗所109 年10月23日藥試殘字第1092621029號函各
    1 份、財政部關務署臺北關扣押貨物運輸工具收據及搜索筆
    錄、進口快遞貨物簡易申報單各2 份、包裹外觀照片2 張為
    其論據。訊據被告堅詞否認有何幫助輸入偽農藥犯行，辯稱
    ：我的確有申辦系爭2 門號預付卡後，透過王士郎出售，並
    取得共1000元之代價，但交付前我有先跟王士郎確認過系爭
    2 門號不會供作不法使用，我才交付；事實上我完全不知道
    對方收購我的門號要做什麼使用，而且依照我的生活經驗，
    實在難以想像、認知及預見上開門號會被拿去作為輸入偽農
    藥使用等語。經查：
  ㈠被告得知修車廠負責人王士郎之客戶有收購門號之需求，乃
    申辦系爭2 門號預付卡後，透過王士郎交予不詳買家，並取
    得共1000元之代價；嗣後該不詳買家即未經許可，分別以「
    方廷瑄」、「蕭世欣」名義及以「0000000000」、「000000
    0000」（二者均非本案系爭2 門號）為收貨人聯絡電話，向
    財政部關務署臺北關申報進口內容物為「阿巴汀」粉末農藥
    之貨品「COAT」、「UPPER OUTER GARMENT 」，而空運輸入
    偽農藥來台；嗣經會同開箱辨認及實驗室檢驗，確認包裹內
    容物成分均為100 ％之「阿巴汀」；又該等包裹外包裝「收
    件人欄位」，除記載姓名、地址外，並分別記載系爭2 門號
    等情，業據被告、王士郎分別供證明確，及有前述檢察官所
    引用之書證（詳見理由三部分）為據；此外，另有行政院農
    業委員會農業藥物毒物試驗所109 年10月23日藥試殘字第10
    92621026號函，與載明未經核准輸入阿巴汀即屬輸入偽農藥
    之行政院農業委員會動植物防疫檢疫局110 年8 月10日防檢
    三字第1101412078號函各1 份在卷可稽，堪信為真實。
  ㈡按刑法上幫助之行為，須有幫助他人犯罪之意思，如無此種
    故意，基於其他原因，以助成他人犯罪之結果，尚難以幫助
    論（最高法院20年上字第1022號判例要旨參照）。申言之，
    提供行動電話門號預付卡而幫助輸入偽農藥罪之成立，必須
    行為時，明知買家即被幫助人將持該門號預付卡作為輸入偽
    農藥使用，或能推論而預見有被用於輸入偽農藥罪之可能，
    始可論以該罪之幫助犯。
  ⒈查證人王士郎業已證稱：客戶跟我說他的身份無法辦門號，
    所以才要買預付卡；後來電話聯絡時，我就有跟客戶確認拿
    到預付卡後不能亂用，他也答應，被告當時就在旁邊也有聽
    到，所以之後才會將申辦的門號預付卡透過我賣給客戶；另
    外，我沒有特別詢問該客戶拿到門號要做什麼使用，也根本
    不知道他會將該門號登載為所輸入之偽農藥包裹上的聯絡電
    話等語明確（見本院訴字卷第128 、132 、138 頁），核與
    被告所供大致相符，堪信為真。以上足見被告出售系爭2 門
    號之中間人王士郎已與買家確認過不得作為犯罪使用後始交
    付，對於該買家取得後之用途並未特別懷疑而加以詢問，更
    不知居然會作為本案使用，而被告從未接觸過買家，對於上
    情自更屬無以知悉，從而堪認被告所辯「根本不知道系爭2
    門號預付卡會被作為輸入偽農藥使用」等語，可信為真。
  ⒉按所謂「預見」，乃指基於經驗法則、論理法則，可以預料
    得見如何之行為，將會有一定結果發生之可能（最高法院10
    4 年度台上字第1127號判決意旨參照）。查行動電話通信業
    者對於申辦門號預付卡使用，並無特殊資格及目的之限制，
    一般民眾皆可自行辦理，申請可謂極為便利；另近年來常有
    持「人頭卡」、「王八卡」等人頭門號，作為詐欺、恐嚇取
    財等亟需透過聯絡以遂其犯行之工具使用，並藉以隱匿真實
    身份躲避查緝之用等情，已廣為媒體披露及經政府宣導，是
    於通常情形，無端收購他人行動電話門號者，可能將之用於
    前述詐欺、恐嚇取財等犯罪，實為正常智識程度之人具有之
    一般性認識。然本件買受人將系爭2 門號作為所輸入偽農藥
    包裹上登載之聯絡電話使用；衡諸經驗法則，由於輸入偽農
    藥此種犯罪類型實屬特別，數量相較於竊盜、詐欺等案件而
    言係屬鮮少，且直覺上不會認為與門號預付卡有關聯，是以
    一般人顯難預料交付門號，會導致偽農藥被輸入此種結果發
    生之可能；而被告及仲介人王士郎對於該不詳買家之身分、
    職業俱無認識，亦不知該買家是否與報關行、農藥行有關，
    業據其等供證在卷（見本院訴字卷第129 、130 、134 、13
    5 、145 頁），足見被告對於系爭2 門號乃作為聯絡收取偽
    農藥包裹使用此種特別情況並無認知，而無預料偽農藥遭違
    法輸入結果發生之可能；換言之，被告既未存有「認識」及
    容任發生之「意欲」，即亦不具有不確定之幫助故意。
  ㈢按幫助犯之成立，除須具有幫助他人犯罪之故意與行為外，
    仍須所為幫助行為與正犯所實行之犯罪間，具有直接之影響
    ，亦即幫助犯之幫助行為，須與正犯之意思相一致，始足當
    之。倘行為人所為與正犯所實行之犯罪行為間，並無直接之
    影響，即難以幫助犯相繩（最高法院96年度台上字第6822號
    判決意旨參照）。查系爭2 門號僅由寄件人記載於包裹上，
    並非經填載於進口快遞貨物簡易申報單，用以申報本件偽農
    藥以輸入，即實際用以填載報關輸入者，乃與本件無關之「
    0000000000」、「0000000000」兩門號，核如前述；是以檢
    察官起訴意旨認「系爭2 門號經登載為收貨人聯絡號碼而據
    以向財政部關務署臺北關申報進口」云云，已有誤會；且包
    裹上系爭2 門號之記載並非必須，又僅供順利輸入後，無法
    順利投遞至其上所載地址時，補充聯絡收件人使用，實與輸
    入偽農藥之犯罪行為間，並無直接之影響。是依前揭說明，
    就被告販賣系爭2 門號之行為，亦難以幫助犯相繩。
四、綜上所述，被告所辯既非無據，且其是否有幫助輸入偽農藥
    犯行之主觀犯意或客觀行為，均仍有疑義，而未達於通常一
    般之人均不致有所懷疑，而得確信為真實之程度；揆諸前揭
    說明及基於無罪推定原則，被告犯罪尚屬不能證明，即應為
    其無罪之諭知。
據上論斷，應依刑事訴訟法第301 條第1 項，判決如主文。
本案經檢察官周容偵查起訴，由檢察官許慈儀到庭執行職務。
中    華    民    國   110    年    11    月    23    日
                  刑事第二庭  審判長法  官  許必奇
　
                                    法  官  劉芳菁
　
                                    法  官  洪珮婷
上列正本證明與原本無異。
如不服本判決，應於送達後20日內，向本院提出上訴書狀，並應
敘述上訴理由：其未敘述上訴理由者，應於上訴期間屆滿後20日
內向法院補提理由書（均需按他造當事人之人數附繕本，切勿逕
送上級法院）。
                                    書記官  林修渝
中    華    民    國   110    年    11    月    25    日